【裁判字號】    98,易,207
【裁判日期】    980527
【裁判案由】    詐欺
【裁判全文】
臺灣高雄地方法院刑事判決               98年度易字第207號
    公  訴  人  臺灣高雄地方法院檢察署檢察官
    被      告  乙○○
上列被告因詐欺案件，經檢察官聲請簡易判決處刑（97年度偵字
第27226 號），本院改依通常程序審理，判決如下：
    主    文
乙○○無罪。
    事    實
一、檢察官聲請簡易判決處刑意旨略以：被告乙○○應瞭解目前
    國內社會上層出不窮之不法份子為掩飾渠等不法行徑，避免
    執法人員之追究及處罰，經常利用電話轉接或人頭電話之方
    式，以確保犯罪所得之不法利益並掩人耳目，因此，在客觀
    可以預見一般取得他人電話使用之行徑，常與財產犯罪所需
    有密切關連。詎仍基於縱有人持其所有之電話作為詐騙之犯
    罪工具，亦不違背其本意之幫助犯意，於民國96年4 月9 日
    前某日，在不詳地點，將其在位於高雄市某處耐優古通信有
    限公司申辦之遠傳電信股份有限公司行動電話門號00000000
    00SIM 卡（下稱本件門號之SIM 卡）交付予不詳姓名年籍綽
    號之人，表示容任該人及其所屬詐欺集團成員使用上揭行動
    電話，以行不法之事。嗣該詐欺集團成員取得上開電話號碼
    後，即意圖為自己不法之所有，於96年4 月9 日上午9 時許
    ，以上開行動電話撥打給甲○○，向甲○○佯稱因其參加抽
    獎活動中獎，需先繳納手續費，致使甲○○陷於錯誤，於同
    日下午3 時10分許，依指示匯款新台幣（下同）20,000元至
    陳介山（另經臺灣板橋地方法院以96年度簡字第7293號判決
    判處有期徒刑1 月15日確定）所有之台中商業銀行三重分行
    帳號0000000000000000000 號帳戶內，甲○○依指示匯入上
    開金額後，旋由詐欺集團成員提領一空。嗣因甲○○察覺有
    異，報警處理始查獲上情。因認被告乙○○涉犯刑法第339
    條第1 項、第30條之幫助詐欺取財罪嫌云云。
二、按被告未經審判證明有罪確定前，推定其為無罪；犯罪事實
    應依證據認定之，無證據不得認定犯罪事實；不能證明被告
    犯罪者，應諭知無罪之判決，刑事訴訟法第154 條第1 項、
    第2 項及第301 條第1 項分別定有明文。又刑事訴訟法上所
    謂認定犯罪事實之證據，係指足以認定被告確有犯罪行為之
    積極證據而言，該項證據自須適合於被告犯罪事實之認定，
    始得採為斷罪資料；事實之認定，應憑證據，如未能發現相
    當證據，或證據不足以證明，自不能以推測或擬制之方法，
    以為裁判基礎；而認定犯罪事實所憑之證據，雖不以直接證
    據為限，間接證據亦包括在內；然而無論直接或間接證據，
    其為訴訟上之證明，須於通常一般之人均不致有所懷疑，而
    得確信其為真實之程度者，始得據為有罪之認定；又依刑事
    訴訟法第161 條第1 項規定，檢察官就被告犯罪事實，應負
    舉證責任，並指出證明之方法。因此，檢察官對於起訴之犯
    罪事實，應負提出證據及說服之實質舉證責任。倘其所提出
    之證據，不足為被告有罪之積極證明，或其指出證明之方法
    ，無從說服法院以形成被告有罪之心證，基於無罪推定之原
    則，自應為被告無罪判決之諭知，最高法院29年上字第3105
    號、40年臺上字第86號、76年臺上字第4986號及92年臺上字
    第128 號判例分別著有判例可資參照。
三、證據能力部分：
    按當事人、代理人或辯護人於法院調查證據時，知有第159
    條第 1 項不得為證據之情形，而未於言詞辯論終結前聲明
    異議者，視為有前項之同意，刑事訴訟法第159 條之5 第2
    項定有明文。本案以下認定事實所引用之傳聞證據，檢察官
    、被告乙○○於言詞辯論終結前均未聲明異議（見本院98年
    度審易字第303 號卷第54頁），而各該傳聞證據之取得亦無
    違法不當之情事，作為證據並無不適當，依上開說明，本院
    認本案以下所引用之傳聞證據均有證據能力。
四、公訴意旨認被告乙○○涉有上開犯行，無非係以：（1） 被
    害人甲○○之警詢證述；（2） 遠傳公司易付卡客戶資料卡
    、台中商業銀行三重分行帳號0000000000000000000 號帳戶
    客戶資料查詢單及交易明細表；（3） 新豐山崎郵局郵政跨
    行匯款申請書、新竹縣警察局竹北山崎派出所受理詐騙帳戶
    通報警示簡便格式表、受理各類案件紀錄表、報案三聯單；
    （4） 遠傳電信股份有限公司97年6 月2 日遠傳（企營）字
    第09710506106107號函、97年7 月1 日遠傳（企營）字第09
    710605587 號函等資料為其論據。訊據被告乙○○固坦承為
    本件門號之SIM 卡之申用人之事實（見本院98年度審易字第
    303 號卷第53頁），惟堅決否認有何幫助詐欺之犯行，辯稱
    ：沒有將本件門號之SIM 卡交付他人，目前仍持有本件門號
    之SIM 卡，被害人甲○○並未證明詐騙集團係以0000000000
    的門號與之聯繫等語（見本院98年度審易字第303 號卷第53
    頁、本院卷第24、43、44頁）。經查：
（一）被害人甲○○於96年4 月9 日9 時許，接獲詐騙集團之來
      電佯稱有中獎，需先繳納手續費云云，致被害人甲○○陷
      於錯誤，於同日15時10分許，依指示匯款2 萬元至陳介山
      所有之台中商業銀行三重分行帳號0000000000000000000
      號帳戶內，上開金額後，即遭詐欺集團成員提領一空一節
      ，有被害人甲○○警詢證述、郵政跨行匯款申請書、陳界
      山上開帳戶交易明細各1 份在卷可查（見台灣板橋地方法
      院檢察署96年度偵字第21866 號卷第8 、9 、26頁），上
      開事實堪信為真。
（二）被告乙○○否認犯行，並以前詞置辯，而證人甲○○雖於
      警詢證述：接獲對方以0000000000門號向我告知中獎云云
      （見台灣板橋地方法院檢察署96年度偵字第21866 號卷第
      8 頁），嗣於本院審理中證述：我忘記詐騙集團是否以00
      00000000門號打至我的手機，當時報案沒有提供相關資料
      給警察，不記得警察有無拿我的手機來看等語（見本院卷
      第23、24頁）。證人甲○○於本院審理中並無法確認詐騙
      集團是以0000000000門號與之聯絡，卷內並無被害人甲○
      ○手機來電顯示之資料可佐，並無具體證據證明被害人甲
      ○○所接獲之來電門號即0000000000之門號，蓋手機門號
      多達10碼，被害人甲○○有誤報詐騙集團來電門號之可能
      ，尚難僅憑被害人甲○○警詢所述遽為不利被告乙○○之
      認定。而0000000000門號係以被告乙○○之身分證正、反
      面影本於95年12月10日在址設高雄市左營區○○○路286
      號之耐優古通信有限公司所新申辦，於96年4 月10日停機
      一節，有遠傳易付卡客戶資料卡1 紙、遠傳電信股份有限
      公司98年3 月19日遠傳（企營）字第09810305167 號函在
      卷可憑（見台灣高雄地方法院檢察署96年度他字第9264號
      卷第18頁、本院卷第11頁），足認0000000000門號於95年
      12月10日起至96年4 月10日止之申用人係被告乙○○無訛
      。又被告乙○○於本院審理中當庭提出之SIM 卡卡號係00
      000-000-0000-0000-0000，該卡號所對應之門號為000000
      0000號，該SIM 卡為乙○○於95年12月10日所申辦，乙○
      ○使用0000000000門號期間並無辦理掛失及補卡紀錄等情
      ，亦有遠傳電信股份有限公司98年4 月22日遠傳（企營）
      字第09810406037 號函、本院辦理刑事案件電話記錄查詢
      表各1 紙在卷可稽（見本院卷第30、34頁），堪認被告乙
      ○○於本院審理中所提出之SIM 卡即屬被告乙○○於申辦
      0000000000門號之初由遠傳電信股份有限公司所核發之SI
      M 卡，且被告乙○○申辦本件門號之SIM 卡後並未將本件
      門號之SIM 卡交付予他人使用甚明。另申請人在持有SIM
      卡之情況下，不會有盜用行為發生之情，復有遠傳電信股
      份有限公司97年6 月2 日遠傳（企營）字第09710506107
      號函在卷可查（見台灣高雄地方法院檢察署96年度他字第
      9264號卷第22頁），而被告乙○○未曾將本件門號之SIM
      卡交付他人使用，已如前述，顯見本件門號之SIM 卡於被
      告乙○○持有中應不致發生他人盜打0000000000門號詐騙
      被害人甲○○之舉，則被害人甲○○接獲詐騙集團之來電
      門號非屬0000000000門號無誤。從而，被告乙○○確實未
      將本件門號之SIM 卡或0000000000門號提供予不詳之詐騙
      集團供犯罪所用，被告乙○○上開所辯應屬可採。
五、綜上所述，本件檢察官所舉積極證據，尚不足使本院採信被
    告乙○○有幫助詐欺之犯行，尚有合理之懷疑存在，無法為
    此事實之認定。此外，復查無其他積極證據足認被告乙○○
    有公訴意旨所指犯行，被告既未經證明犯罪，揆諸前開最高
    法院判決意旨，自應為被告乙○○無罪之諭知。
據上論結，應依刑事訴訟法第452 條、第301 條第1 項前段，判
決如主文。
本案經檢察官丙○○到庭執行職務。
中    華    民    國    98    年    5     月    27    日
                  刑事第十一庭  審判長法  官  黃三友
                                      法  官  林依蓉
                                      法  官  何佩陵
以上正本證明與原本無異。
如不服本判決應於收受本判決後10日內向本院提出上訴書狀，並
應敘述具體理由，如未敘述上訴理由者，應於上訴期間屆滿後20
日內補提理由書狀於本院（均須按他造當事人之人數附繕本）「
切勿逕送上級法院」。
中    華    民    國    98    年    5     月    27    日
                                      書記官  鍾淑美


司法院資訊處製作；財團法人民間司法改革基金會備份。
